# 求助：陈版。待执行合同变为亏损合同的处理

提问人：suguar 时间：2014-12-07 15:37:59
2012 年注会——会计考题： 7.20×2年 12 月 1 日，甲公司与乙公司签订一项不可撤销的产品销售合同，合同规定：甲公司于 3 个月后提交乙公司一批产品，合同价格(不含增值税额)为 500 万元，如甲公司违约，将支付违约金 100 万元。至20×2年年末，甲公司为生产该产品已发生成本 20 万元，因原材料价格上涨，甲公司预计生产该产品的总成本为 580 万元。不考虑其他因素，20×2年 12 月 31 日，甲公司因该合同确认的预计负债为( )。 A.20万元 B.60万元 C.80万元 D.100万元 　　【答案】B 　　【考点】待执行合同变为亏损合同的处理 　　【东奥名师解析】甲公司继续执行合同发生的损失=580-500=80(万元)，如违约将支付违约金 100 万元并可能承担已发生成本 20 万元的损失，甲公司应继续执行合同，执行合同将发生的成本=580-20=560(万元)，应确认预计负债=560-500=60(万元)。 　借：资产减值损失　　 20 　　　　贷：存货跌价准备　　　 20 　　借：营业外支出　　　　 60 　　　　贷：预计负债　　　　 60
疑问：为什么对已经发生的成本 20 万，全部计提减值呢？存货准则中，对于有合同部分的标的物，是按照成本与合同价计提减值的，而此处实际只有 20 万的存货，不是应当按照 20 万成本与这 20 万对应的合同价 计提减值吗？为什么将这 20 万全部计提减值。
有比如这个例题 2010 年 11 月，甲公司与丙公司签订一份B产品销售合同，约定在 2011 年 2 月底以每件0.3万元的价格向丙公司销售500 件B产品，违约金为合同总价款的 20 ％。 2010 年 12 月 31 日，甲公司库存B产品 300 件，由于原材料价格上涨，甲公司生产B产品的单位成本为0.35万元。要求根据上述资料，判断甲公司是否应当确认预计负债，如确认，计算预计负债的最佳估计数，并编制相关会计分录；如不确认，说明理由。【解析】若执行合同，则甲公司发生损失=500×（0.35－0.3）=25（万元）；若不执行合同，则支付违约金=500×0.3×20%=30（万元），因此，甲公司应选择继续执行合同。因合同存在标的资产，应当对标的资产进行减值测试，计提减值准备，标的资产应计提的减值准备=300×（0.35－0.3）=15（万元），亏损超过了减值损失 10 万元（ 25 － 15 ），应当将超过部分确认为预计负债。借：资产减值损失 15 贷：存货跌价准备 15 借：营业外支出 10 贷：预计负债10 如果按照上面的处理，那还管三七二十一，不是应当将 25 执行损失全部计入减值吗，因为此时存货的账面远大于25.

回答人：chenyiwei
亏损合同相关的损失应当首先对该合同对应的存货计提减值准备，应确认的亏损合同损失总额超出已计提的存货跌价准备的部分确认预计负债。 在你所说的第二个案例中， 500 件存货每件都是可以单独分开来计算的，因此对于每一件库存商品，都只能就其约定售价低于成本的差额确认减值准备，而不能将全部的合同损失都由一部分存货来承担。第一个案例中所交付的存货是不能分开来以单件为单位单独进行减值测试的，所以先把存货账面价值冲减到零，超出部分的合同损失再计提预计负债。

提问人：suguar 时间：2014-12-08 12:53:06
谢谢陈版主指点迷津，我理解了下，用自己的语言表述了一遍是不是这么回事 ①判断 履行合同VS不履行合同 （假定：执行损失＜不执行损失）选择履行合同 ②判断 执行损失VS减值损失 执行损失（履行合同） = ∑（单位成本 — 合同单价）
情形一：减值是按照单项资产（单件）为基础计提 减值损失（有合同部分）= ∑（有合同的部分的单位成本 — 有合同的部分的合同单价） 减值损失（无合同部分）= ∑（无合同的部分的单位成本 — 无合同的部分的市场单价） （ 1 ）合同标的物数量＝实际标的物数量，执行损失＝减值损失，按照减值损失计入减值 （ 2 ）合同标的物数量＜实际标的物数量，执行损失＜减值损失，按照减值损失计入减值 （ 3 ）合同标的物数量＞实际标的物数量，执行损失＞减值损失，按照减值损失计入减值，执行损失超过减值损失部分计入预计负债 由于存在的标的资产已知单位成本与合同单价，故因此可以按照单项资产为基础计提减值。不需要将已存在的标的资产与还未生产的存货看作一个整体计提减值。因此在计提减值的时候仅需考虑已存在标的资产是否发生减值。（仅就标的资产计提减值） 情形二：减值是按照资产组（整体）为基础计提 由于无法辨认已存在标的资产的单位成本与合同单价，无法单单就已经存在的标的资产依据合理的方法去计提减值。需要将已存在的标的资产与还未生产的存货看作一个整体计提减值。因此在此计提的减值是考虑整体是否发生减值。故在确认减值损失的时候，应当确认整体的减值损失（以存货的账面价值冲减至零为限度，超出部分确认预计负债） （只知道成本—————这些耗费的成本———只是半成品————如果不继续生产下去可能就是废品，因此不能简单的将按照比例去确认这部分成本对应的合同价款）

回答人：chenyiwei
可以这样理解。